【裁判字號】    98,審聲,62
【裁判日期】    980206
【裁判案由】    聲明異議
【裁判全文】
臺灣高雄地方法院民事裁定              98年度審聲字第62號
異  議  人  荷商荷蘭銀行股份有限公司高雄分公司
                        、14.
法定代理人  甲○○
                        、14.
代  理  人  馮基源律師
            蔡東賢律師
            吳文淑律師
相  對  人  乙○○
            丙○○
上列異議人因返還擔保金事件，對於中華民國97年12月30日本院
民事庭司法事務官所為97年度司聲字第966 號裁定提出異議，本
院裁定如下：
    主  文
原裁定廢棄。
本院民國九十一年度存字第四六二號提存事件異議人所提存之擔
保金新台幣壹仟陸佰萬元，准予返還。
    理  由
一、按訴訟終結後，供擔保人證明已定20日以上期間催告受擔保
    利益人行使權利而未行使者，法院應依供擔保人之聲請，以
    裁定命返還其提存物，民事訴訟法第104 條第1 項第3 款定
    有明文。
二、本件異議人與相對人間請求清償借款事件，前依本院90年度
    全字第8089號民事裁定為擔保其對相對人財產之假扣押，而
    提供新台幣1,600 萬元為擔保金，並以本院91年度存字第46
    2 號提存事件提存在案。茲異議人主張該假扣押事件經撤回
    執行而告終結，異議人於訴訟終結後，並於97年11月10日以
    存證信函催告受擔保利益人即相對人於20日內行使權利，該
    存證信函已於同年月11日送達相對人，相對人迄今仍未行使
    其權利，爰依上開規定聲請發還擔保金，並提出本院90年全
    字第8089號裁定、本院撤回執行通知、存證信函及收件回執
    為證。經本院司法事務官依職權調取上開相關卷證審核結果
    ，認上開存證信函之送達，係由相對人住所之管理委員會收
    受，但因無管理員之簽名或蓋章，尚難認已合法送達，故駁
    回異議人之聲請。
三、異議意旨略以：返還擔保金之催告，係為使相對人知悉而得
    行使其權利，若該催告通知已使相對人知悉，即發生其效力
    。而本件異議人所為催告通知，不僅由相對人住所之管理委
    員會代收，且相對人亦回函表示拋棄就擔保金行使權利，可
    見相對人確已收受催告，原裁定認未合法送達，尚有違誤，
    爰請求廢棄，並准予返還等語。
四、經查，本件異議人所為催告相對人行使權利之通知，除提出
    存證信函及回執為證外，亦提出由相對人表明願意拋棄對本
    件擔保金行使權利之存證信函，有該存證信函在卷可稽。而
    依該存證信函之形式及內容觀之，係由相對人所繕發，且已
    明確記載有收受異議人催告通知，並表示願意拋棄就擔保金
    行使權利，應可認定相對人確已有收受異議人之催告，該催
    告應已合法送達，並不因在回執上僅有管理委員會之戳章而
    未有管理員之簽章致影響其效力。又相對人於收受催告後迄
    未行使權利，亦經本院依職權查證明確，有本院查詢表在可
    稽。從而，異議請人聲請發還擔保金，即屬有據，應予准許
    。原裁定未審酌相對人已出具願意拋棄行使權利之回函，而
    認異議人之催告並未合法送達，尚有未洽。異議人據以指摘
    原裁定不當，求予廢棄，為有理由，爰由本院予以廢棄，並
    准異議人返還本件擔保金之聲請。
五、據上論結：本件異議為有理由，依民事訴訟法第240 條之4
    第3 項前段、第104 條第1 項第3 款、第106 條前段，裁定
    如主文。
中    華    民    國    98    年    2     月    6     日
                            民事第二庭
                                法  官  林紀元
以上正本係照原本作成。
如不服本裁定應於送達10日內向本院提出抗告狀，並繳納裁判費
新台幣1,000元。
中    華    民    國    98    年    2     月    6     日
                                書記官  蔡靜雯


司法院資訊處製作；財團法人民間司法改革基金會備份。
